最高法院刑事判決　　　　　　九十六年度台上字第六七三二號
上　訴　人　甲○○
選任辯護人　石繼志律師
上列上訴人因偽造有價證券案件，不服台灣高等法院高雄分院中
華民國九十五年五月九日第二審判決（九十五年度上訴字第四五
五號，起訴案號：台灣高雄地方法院檢察署九十二年度偵字第四
三七八號），提起上訴，本院判決如下：
    主  文
原判決關於偽造有價證券部分撤銷，發回台灣高等法院高雄分院
。
    理  由
本件原判決認定上訴人甲○○有其事實欄所載之犯行，因而撤銷
第一審諭知上訴人此部分無罪之判決，改判論上訴人意圖供行使
之用，而偽造有價證券罪，處有期徒刑年，併為相關從刑之宣
告；固非無見。
惟查：(一)、判決不備理由者當然違背法令，所謂判決不備理由，
係指依法應記載於判決理由內之事項不予記載，或記載不完備者
而言，此為刑事訴訟法第三百七十九條第十四款上段之當然解釋
；而有罪之判決書，對於上訴人有利之證據不採納者，應說明其
理由，復為刑事訴訟法第三百十條第二款所明訂，故有罪判決書
對於上訴人有利之證據，如不加以採納，必須說明其不予採納之
理由，否則即難謂非判決不備理由之違法。證人即上訴人之姊夫
李政衛於第一審結證稱: 「（被告是否曾經在開票前向你借票，
情形為何？）有，但都和我太太講好。（這種情形有多少次？）
有好幾次，到底幾次不清楚。（被告向你借票，是支票或本票？
）都是向我借支票。（被告既然沒有向你當面借過，為何還要借
她？）因為她是我的小姨子，大家互相信任，所以她向我借我會
借她。（只要被告跟你太太講，就算取得你同意？）是。（這樣
算不算概括授權把票借給被告？）是。（被告借支票，是找你或
你太太？）是我太太。（你太太需不需要問妳？）不需要。（只
要你太太答應，你就要負責？）是」、「（你有無清楚告訴你太
太，只能把支票借被告，不能借本票？）沒有」等語明確（見一
審卷第一七二至一七七頁），依其證述，李政衛似已概括授權其
太太即妻劉佳蓉為其決定出借票據予上訴人事宜，且無限制本票
不能借用。再參以證人即上訴人之姐、李政衛之妻劉佳蓉（原名
劉美枝）於第一審亦結證稱：「（本件被告以李政衛名義開本票
，被告在開本票之前有無跟妳聯絡過？）被告跟我聯絡跟我借支
票，當時我剛好支票用完，被告又很急，被告說她沒有辦法上班
，有人一直打電話騷擾她，我告訴她不然妳先開一張本票給他，
等領到支票再換回來。（被告之前有無向妳借過支票？）有。（
被告借的支票是誰的名義？）是我先生李政衛的名義。（你先生
的支票一直放在妳那邊？）是，因為當時我們作生意，廠商的支
票都是我在開的。（被告共向妳借過幾次支票？）很多次，不記
詳細次數。（被告向妳借支票，李政衛是否有同意？）有時我會
跟他講，但有時候我沒有跟他講。（妳先生有無跟妳講，只能借
支票給被告，不能把本票借給被告？）我們在這之前沒有使用過
本票，所以我先生不會交代我本票的事。（你剛說被告很急，所
以妳交代被告開一張本票，妳是要被告開誰的名義？）我以為是
要開李政衛名義的本票，因為這樣才能用李政衛的支票去換回來
」等語明確（見一審卷第一七八至一八二頁）。依其證述，劉佳
蓉似有全權處理其夫李政衛票據之權限，劉佳蓉因支票用完而告
知上訴人簽發一張本票予告訴人，以先打發告訴人不要再騷擾，
劉佳蓉亦認上訴人要以李政衛名義簽發，之後再以李政衛支票換
回。原審對上開有利上訴人之證詞，何以不足採，未於理由內說
明，難謂無判決不備理由之違法。(二)、審理事實之法院對於被告
有利及不利之證據，應一律注意，詳為調查，綜合全案證據資料
，本於經驗法則以定其取捨，並將取捨證據及得心證之理由於判
決內詳為說明。故證據雖已調查，而尚有其他部分並未調查，仍
難遽為被告有利或不利之認定。又刑法第二百零一條第一項之偽
造有價證券罪，以無權簽發之人，冒用他人名義簽發為要件，如
行為人基於本人之授權，或其他原因有其權源簽發者，則與無權
簽發之偽造行為不同。而本人同意他人以自己名義簽發支票使用
，乃係一種授權行為，至於授權行為，有以特定某部分之行為為
限，如特定之金額、日期、張數等是，有未加以限制者，如對授
權行為未加以任何限制，應解為概括授權。本件上訴人先與劉佳
蓉聯繫通話後始簽發系爭本票，而依李政衛於第一審證述內容，
劉佳蓉似有全權處理其夫李政衛票據之權限，劉佳蓉因支票用完
而告知上訴人簽發一張本票予告訴人，以先打發告訴人不要再騷
擾，劉佳蓉亦認上訴人要以李政衛名義簽發，之後再以李政衛支
票換回。則上訴人簽發系爭本票究竟有無獲得概括授權？抑或誤
認已獲得授權同意簽發？此與上訴人是否構成偽造有價證券罪，
至有關係，原審未進一步加以調查釐清，遽為上訴人不利之認定
，不無調查未盡之可議。(三)、科刑判決所認定之事實，與其所採
用之證據不相適合，即屬證據上理由矛盾。其認定事實與卷證資
料不符，亦有證據上理由矛盾之違誤。依李政衛、劉佳蓉上開證
詞，似已明確供稱有關上訴人借票事宜，一向均由劉佳蓉全權處
理，李政衛並未參與，則李政衛不知上訴人借票之事，應不違常
情，原判決以李政衛不知上訴人借票之事，即認劉佳蓉於審判中
之證述與常理有違，係串飾迴護之詞云云，所為事實認定似與卷
證資料不符，亦有證據上理由矛盾之違誤。以上或為上訴意旨所
指摘，或為本院得依職權調查之事項，應認原判決關於偽造有價
證券部分有撤銷發回更審之原因。至上訴人另被訴侵占部分，業
經原審法院判決無罪確定，附為敘明。
據上論結，應依刑事訴訟法第三百九十七條、第四百零一條，判
決如主文。
中　　華　　民　　國　九十六　年 　十一 　月　二十九　日
                      最高法院刑事第十二庭
                          審判長法官  洪　文　章
                                法官  王　居　財
                                法官  郭　毓　洲
                                法官  黃　梅　月
                                法官  邱　同　印
      本件正本證明與原本無異
                                      書  記  官
中　　華　　民　　國　九十六　年　 十二　 月　　五　　日
                                                      Ｅ
